臺灣高雄地方法院刑事判決　　　　　　　　　　　　九十三年度訴字第一九三一號
　　公　訴　人　臺灣高雄地方法院檢察署檢察官
　　被　　　告　丙○○
右列被告因詐欺案件，經檢察官聲請逕以簡易判決處刑（九十二年度偵字第二○九六
一號、九十三年度偵字第三二一二號），本院改依通常程序審理，判決如左：
    主  文
丙○○連續幫助意圖為自己不法之所有，以詐術使人將本人之物交付，處有期徒刑捌
月。
    事  實
一、丙○○明知提供自己之金融帳戶、存摺簿、提款卡、印章及密碼予陌生人士使用
    ，常與財產犯罪密切相關，可能被犯罪集團所利用以遂其等詐欺犯罪之目的，竟
    仍容任所提供之帳戶可能被犯罪集團用以詐欺取財結果之發生，而基於幫助他人
    實施恐嚇取財犯罪之不確定故意，並基於概括之犯意，先於民國九十二年九月十
    二日，因見自由時報廣告版刊登「郵銀簿租借」之廣告，依乃依廣告上所刊登之
    0000000000號電話與某姓名年籍不詳之成年男子聯繫見面，該不詳成
    年男子要求丙○○至中華郵政股份有限公司（以下簡稱郵局）等金融機構申請辦
    理存款帳戶後，將存摺及印章、提款卡交付予該不詳成年男子，並約定使用期為
    一個月，丙○○每辦理一個帳戶，即可以獲得新台幣（下同）一千元至三千元不
    等之報酬（郵局存款帳戶每個三千元，其他銀行帳戶每個一千元）。丙○○乃依
    約至郵局辦理存款帳戶，並將如附表編號三至六所示之郵局帳戶存摺簿、提款卡
    、印章及密碼提供予該姓名年籍不詳之成年男子使用，該不詳之成年男子則交付
    三千元予丙○○；丙○○復於同年九月十五日，依上開不詳成年男子之指示，至
    華南銀行東苓分行、復華銀行高雄分行申請存款帳戶後，在高雄市○○區○○路
    與廈門街口交易，將所申請如附表編號七所示之華南銀行東苓分行帳戶、如附表
    編號一所示之復華銀行高雄分行帳戶存摺簿、提款卡、印章及密碼提供予該姓名
    年籍不詳之成年男子使用，該不詳之成年男子則交付二千元（以每個帳戶一千元
    計算）予丙○○作為報酬；丙○○復承前概括犯意，於自由時報廣告版見有「郵
    銀簿租借」之廣告，依乃依廣告上所刊登之0000000000號電話與某姓
    名年籍不詳之成年男子聯繫見面，該不詳成年男子要求丙○○至遠東商業銀行等
    金融機構申請辦理存款帳戶後，將存摺及印章、提款卡交付予該不詳成年男子，
    並約定使用期為一個月，丙○○每辦理一個銀行帳戶，即可以獲得一千元之報酬
    。丙○○並依約至遠東商業銀行中正分行辦理存款帳戶，並於同年九月二十六日
    在台中市火車站前之統一超商外，將如附表編號二所示之帳戶存摺簿、提款卡、
    印章及密碼提供予該姓名年籍不詳之成年男子使用，該不詳之成年男子則交付一
    千元予丙○○作為報酬。上開姓名年籍不詳之成年男子於取得如附表所示之帳戶
    存摺、提款卡、密碼後，即與其他不詳姓名之人所組成之詐騙集團基於意圖為自
    己不法所有之犯意聯絡，以如附表所示之詐騙方法，向如附表所示之戊○○、吳
    學展、乙○○、辛○○、庚○○、己○○、丁○○等被害人行騙，使各該被害人
    不疑有他而陷於錯誤，而於如附表所示之時間，至自動提款機前依該詐騙集團份
    子之指示步驟操作自動提款機之轉帳功能，而將其帳戶內如附表示之存款金額，
    匯入如附表所示之丙○○上開帳戶內。該詐騙集團成員，即以如附表所示之詐騙
方式，向戊○○、吳學展、乙○○、辛○○、庚○○、己○○、丁○○等被害人
    詐騙得逞，而使各該被害人匯入丙○○如附表所示帳戶金額達七十四萬五千八百
    六十二元。嗣因丙○○為掩飾其出賣帳戶而幫助他人行騙詐財之犯行，乃於九十
    二年十月十四日十五時許，前往華南商業銀行東苓分行，佯稱遺失存摺、印章而
    欲辦理掛失補摺等手續時，為該分行人員邱琇麗發現該帳戶已列為警示帳戶，即
    通知警方到場處理，因而查獲上情，並扣得丙○○所有之印章五枚、銀行存摺五
    本（聯邦商銀銀行、復華商業銀行、台灣企銀、中國信託商業銀行、新竹國際商
    業銀行存摺各一本）、提款卡二枚（聯邦商業銀行、新竹國際商業銀行各一枚）
    、筆記本一本、手機一支、電話卡一張及金融卡掛失手續費二百元。
二、案經高雄市政府警察局新興分局、苓雅分局報告臺灣高雄地方法院檢察署檢察官
    偵查聲請逕以簡易判決處刑後，經本院改依通常程序審理。
    理  由
一、按「被告以外之人於審判外之言詞或書面陳述，除法律有規定者外，不得作為證
    據。」刑事訴訟法第一百五十九條第一項固定有明文。而本件被害人戊○○、吳
    學展、乙○○、辛○○、庚○○、己○○、丁○○及證人邱  麗於警詢中之供述
    ，雖屬「被告以外之人於審判外之言詞陳述」，惟按「被告以外之人於審判外之
    陳述，雖不符前四條之規定，而經當事人於審判程序同意作為證據，法院審酌該
    言詞陳述或書面陳述作成時之情況，認為適當者，亦得為證據。當事人、代理人
    或辯護人於法院調查證據時，知有第一百五十九條第一項不得為證據之情形，而
    未於言詞辯論終結前聲明異議者，視為有前項之同意。」刑事訴訟法第一百五十
    九條之五亦定有明文。本件被告於本院調查證據時，均知有上情而未於言詞辯論
    終結前聲明異議，依刑事訴訟法第一百五十九條之五之規定，自得為證據，合先
    敘明。
二、訊據被告丙○○固坦承以一千元至三千元不等之代價出租如附表所示之帳戶予上
    往不詳成年男子乙節不諱；而如附表所示之被害人，因受詐騙集團以如附表所示
    之詐騙方法所騙，而依其指示操作自動提款機，致將自己帳戶內之存款轉帳匯入
    被告所申辦如附表所示之帳戶內等情，亦經被害人戊○○、吳學展、乙○○、辛○○、庚○○、己○○、丁○○於警詢中指述歷歷，並有復華商業銀行顧客基本
    資料及開戶資料一份、復華商業銀行、遠東商業銀行及郵局帳戶往來明細各一份
、自動提款機交易明細表十一張（以上均為影本）在卷可稽；且被告於至復華商
    業銀行東苓分行辦理掛失補摺手續時，因被害人丁○○受騙後報警，經警函請華
    南商業銀行將該帳戶設為警示帳戶，而經該分行人員報警查獲等情，亦經證人邱
      麗於警詢陳述屬實，並有桃園縣政府警察局函一份、照片五張、華南商業銀行
    手續費收據一張、被告丙○○印章印文一張（以上均為影本）在卷可稽，並有被
    告所有之印章五枚、銀行存摺五本（聯邦商銀銀行、復華商業銀行、台灣企銀、
    中國信託商業銀行、新竹國際商業銀行存摺各一本）、提款卡二枚（聯邦商業銀
    行、新竹國際商業銀行各一枚）、筆記本一本、手機一支、電話卡一張及金融卡
    掛失手續費二百元扣案可證，惟被告丙○○仍矢口否認有幫助他人詐騙被害人之
    犯意，辯稱：伊當時不知帳戶係供詐騙集團使用，對方僅告知是股票大戶要用的
    ，且那時亦約定只要用一個月而已，是因為後來伊聯絡不上對方，據伊之友人告
    知有可能被詐騙集團利用，所以才去止付云云。惟按金融帳戶係個人理財之工具
    ，一般人向金融機構開設帳戶，並無任何法令之限制，只須提出身分證、印章即
    可辦理開戶申請，此為眾所週知之事實，則依一般人之社會生活經驗，苟見他人
    不自己申請開立帳戶而蒐集不特定人之帳戶使用，衡情應當明知對於收集之帳戶
    乃係被利用為與財產有關之犯罪工具。被告係吳鳳山工專畢業，已有八、九年之
    工作經驗等情，業經被告於本院審理中陳述在卷，足見其歷頗高且工作經驗豐富
    ，對此當無不知之理。而被告亦於本院審理中供稱：「（審判長問：新開戶是否
    要錢？）不用。」足見被告亦明知至銀行新開戶並無須付費，則被告亦當明知使
    用帳戶從事於正常商業活動之人，大可自行申請開戶，又何必花錢向被告租用？
    其竟提供自己帳戶以供他人使用，應足認被告顯然明知該帳戶係供他人用於財產
    犯罪而供存入某筆資金後，再行領出之用，且該筆資金之存入及提領過程係有意
    隱瞞其流程及行為人身份曝光之用意，而近來利用人頭帳戶詐欺取財及擄車勒贖
    之犯罪類型層出不窮，該等犯罪，多數均係利用人頭帳戶作為出入帳戶，並經媒
    體廣為披載，被告係成年且智力成熟之人，對此應知之甚詳。足見被告顯有幫助
    他人恐嚇取財之不確定故意至明。綜上所述，被告前揭所辯情節，顯係事後卸責
    之詞，不能採信。事證明確，被告犯行堪以認定
三、核被告丙○○所為，係幫助他人犯刑法第三百三十九條第一項之詐欺取財罪。被
    告先後多次出租帳戶以幫助他人詐財之行為，時間緊接，犯罪構成要件相同，顯
    係基於概括犯意反覆為之，為連續犯，應依刑法第五十六條之規定論以一罪，並
    加重其刑。被告提供自己存摺予他人幫助犯詐欺罪，所為係詐欺罪構成要件以外
    之行為，為幫助犯，應依刑法第三十條第二項之規定按正犯之刑減輕之。爰審酌
    被告將金融帳戶提供他人犯罪使用，紊亂社會正常交易秩序，並使不法之徒藉此
    輕易詐取財物，致檢警難以追查緝捕，助長簡訊詐財犯罪集團詐騙財物之犯罪風
    氣，所造成危害自非輕微，及被害人遭詐騙而匯入被告上開帳戶金額達七十四萬
    五千八百六十二元，損害甚鉅，且於犯後猶否認犯行，犯後態度非佳等一切情狀
    ，量處如主文所示之刑，以資懲儆。而扣案聯邦商銀銀行、台灣企銀、中國信託
    商業銀行、新竹國際商業銀行存摺各一本及印章各一枚、提款卡二枚（聯邦商業
    銀行、新竹國際商業銀行各一枚），尚無證據足認係被告交付予他人供人犯罪之
    物，亦無證據足認被告有預備將該存摺、印章及提款卡出租交付予他人之情事；
    而復華商業銀行存摺及印章部分，則係被告於事後申請補發，亦難認係供犯罪所
    用或犯罪預備之物；另扣案之筆記本一本雖有記載被告所申請之帳戶資料，而手
    機一支、電話卡一張雖均曾為被告用以與收購帳戶者聯絡之用，惟尚非專供犯罪
    所用之物，本院認尚無沒收之必要；至扣案之金融卡掛失手續費二百元，則係被
    告於犯罪後申請補發存摺之用，亦非供犯罪所用或犯罪預備之物，爰不另為沒收
    之諭知，附此敘明。
四、公訴意旨另以被告丙○○上開出租帳戶供詐騙集團行騙，使該詐騙集團得以掩飾
    其犯罪之所得，因認被告所另犯有洗錢防制法第九條第一項之罪嫌等語。惟按洗
    錢行為係指行為人為掩飾或隱匿自己或他人重大犯罪所得財物或財產上之利益（
    洗錢防制法第二條第一款），或行為人收受、搬運、寄藏、故買或牙保他人因重
    大犯罪所得財物或財產上之利益（同法第二條第二款）。按洗錢防制法之制定，
    旨在規範特定重大犯罪（詳見該法第三條）不法所得之資金或財產，藉由洗錢行
    為，諸如經由各種金融機關或其他交易管道，轉換成為合法來源之資金或財產，
    以切斷資金與當初犯罪行為之關連性，俾便於隱匿其犯罪行為或該資金不法來源
    或本質，以逃避追訴、處罰。該法之制定背景，主要係針對預防鉅額贓款，經由
    洗錢行為轉變為合法來源，造成資金流向之中斷，使偵查機關無法藉由資金之流
    向，追查不法前行為之犯罪行為人。足見其所保護之法益為國家對特定重大犯罪
    之追訴及處罰，此觀該法第一條已明定：「為防制洗錢，追查犯罪，特制定本法
    」，而對不法之前行為其所侵害之一般法益，因已有該當各行為之構成要件加以
    保護，自非該法之立法目的甚明。又該法第二條第一款之洗錢行為，除利用不知
    情之合法管道（如金融機關）所為之典型行為外，固尚有其他掩飾、藏匿犯特定
    重大犯罪所得財產或利益之行為，但仍須有旨在避免追訴、處罰而使其所得財物
    或利益之來源合法化，或改變該財物或利益之本質之犯意，始克相當，若僅係行
    為人對犯特定重大犯罪所得之財產或利益作直接使用或消費之處分行為，自非該
    法所規範之洗錢行為（最高法院九十二年台上字第三六三九號判決參照）。本件
    前開詐騙集團成員所為詐騙如附表所示被害人之犯行，已有該當刑法詐欺罪之構
    成要件加以規範，並非經由各種金融機關或其他交易管道，轉換成為合法來源之
    資金或財產，以切斷資金與當初犯罪行為之關連性，俾便於隱匿其犯罪行為或該
    資金不法來源或本質，以逃避追訴、處罰，是該詐騙集團成員之行為，尚無從以
    洗錢防制法第九條第一項之洗錢罪名相繩，被告丙○○亦無從論以幫助洗錢罪名
    。此外，復查無其他積極證據足認被告確有公訴人所指之幫助洗錢犯行，不能認
    被告犯有洗錢防制法第九條第一項之罪，揆諸前開說明，本應為被告無罪之諭知
    ，惟公訴人認與前開論罪科刑部分有牽連犯之裁判上一罪之關係，爰不另為無罪
    之諭知，併此敘明。
據上論斷，應依刑事訴訟法第四百五十二條、第二百九十九條第一項前段、刑法第五
十六條、第三百三十九條第一項、第三十條第二項，罰金罰鍰提高標準條例第一條前
段，判決如主文。
本案經檢察官甲○○到庭執行職務。
中      華      民      國      九十三      年      九      月  十四    日
                                  臺灣高雄地方法院刑事第十二庭
                                      審判長法官   張世賢
                                            法官   林韋岑
                                            法官   王啟明
右正本證明與原本無異。
如不服本判決，應於判決送達後十日內，向本院提出上訴狀。
                                            書記官    陳寰瑛
中    華    民    國      九十三      年      九      月      十四      日
附表：
┌──┬───┬──────┬────────┬───────┬────┐
│編號│被害人│受騙匯入金額│匯入帳戶        │匯款時間、次數│詐騙方法│
├──┼───┼──────┼────────┼───────┼────┤
│一  │戊○○│十萬九千九百│復華銀行高雄分行│九十二年九月十│某自稱「│
│    │      │六十四元    │帳號：八○六─八│八日十一時二十│王組長之│
│    │      │            │00000000│一分；匯二筆  │人向趙陳│
│    │      │            │0000000號│              │勸訛稱中│
│    │      │            │                │              │華電信公│
│    │      │            │                │              │司要退電│
│    │      │            │                │              │話費押金│
│    │      │            │                │              │，要求其│
│    │      │            │                │              │依指示操│
│    │     │            │                │              │作提款機│
│    │      │            │                │              │。      │
├──┼───┼──────┼────────┼───────┼────┤
│二  │吳學展│十九萬九千九│遠東商銀中正分行│九十二年十月六│某自稱「│
│    │      │百六十四元  │帳號：八○五─○│日；匯二筆（另│小陳」之│
│    │      │            │00000000│七筆分別匯入蕭│男子向吳│
│    │      │            │四一○三一號    │俊豪、陳孟智、│學展詐稱│
│    │      │            │                │黃禎祥、游世文│欲介紹女│
│    │      │            │                │帳戶，共五十七│友與其認│
│    │      │            │                │萬零二百九十六│識，惟要│
│    │      │            │                │元）          │求條件為│
│    │      │            │                │              │非公務人│
│    │      │            │                │              │員，並要│
│    │      │            │ │              │求吳學展│
│    │      │            │                │              │操作提款│
│    │      │            │                │              │機顯示薪│
│    │      │            │                │              │資證明，│
│    │      │            │                │              │以證明非│
│    │      │            │                │              │公務人員│
│    │      │            │                │              │。      │
├──┼───┼──────┼────────┼───────┼────┤
│三  │己○○│十九萬九千九│郵局代號：七○○│九十二年九月十│同編號一│
│    │      │百六十四元  │帳號：○○四一○│三日十時十五分│        │
│    │      │            │00000000│起；匯二筆    │        │
│    │      │            │一○號          │              │        │
├──┼───┼──────┼────────┼───────┼────┤
│四  │庚○○│五萬六千九百│郵局，帳號：○○│九十二年九月十│同編號一│
│ │      │二十一元    │00000000│四日十四時起；│        │
│    │      │            │五三一○號      │匯一筆        │        │
├──┼───┼──────┼────────┼───────┼────┤
│五  │辛○○│十三萬六千零│郵局，帳號：○○│九十二年九月十│同編號一│
│    │      │七十三元    │00000000│五日九時十三分│        │
│    │      │            │五三一○號      │起；匯四筆    │        │
├──┼───┼──────┼────────┼───────┼────┤
│六  │乙○○│三萬零九百七│郵局，帳號：○○│九十二年九月十│同編號一│
│    │      │十六元      │00000000│四日十九時許；│        │
│    │      │            │五三一○號      │匯一筆        │        │
├──┼───┼──────┼────────┼───────┼────┤
│七  │丁○○│一萬二千元  │華南銀行東苓分行│九十二年九月二│某自稱竹│
│    │      │            │帳號：○○八七○│十七日；匯一筆│聯幫份子│
│    │      │            │00000000│              │之男子，│
│    │      │            │一五號          │              │向丁○○│
│    │      │            │                │              │詐稱被人│
│    │      │            │                │              │收購要打│
│    │      │            │                │              │斷其雙腿│
│    │      │            │                │              │，要求其│
│    │      │            │                │              │匯款解決│
│    │      │            │                │              │。      │
├──┴───┴──────┴────────┴───────┴────┤
│匯入丙○○帳戶金額總計：七十四萬五千八百六十二元                      │
└───────────────────────────────────┘
